臺灣板橋地方法院刑事判決　　　　　　　　　　　　　九十一年度自字第三九六號
　　自　訴　人　甲○○　住臺北.
　　被　　　告　乙○○　女　二.
右列被告因詐欺案件，經自訴人提起自訴，本院判決如左：
    主  文
乙○○無罪。
    理  由
一、本件自訴意旨略以：被告乙○○與自訴人甲○○係男女朋友，於民國九十年三月
    間，自訴人將原在寶島商業銀行（以下簡稱寶島銀行）九十萬元之定期存款解約
    ，湊足一百萬元偕同被告，開車擬另存至中和市○○路第一商業銀行（以下簡稱
    第一銀行），詎至該行外，被告向自訴人佯稱由其下車代被告將該筆款項存入銀
    行，囑自訴人在車上等候，詎被告竟將該款挪用，因認被告涉犯刑法第三百三十
    九條第一項之詐欺取財罪嫌云云。
二、按犯罪事實應依證據認定之，無證據不得推定其犯罪事實，刑事訴訟法第一百五
    十四條定有明文。再事實之認定，應憑證據，如未能發現相當證據，或證據不足
    以證明，自不能以推測或擬制之方法，以為裁判基礎；又所謂認定犯罪事實之證
    據，係指足以認定被告確有犯罪行為之積極證據而言，而認定犯罪事實所憑之證
    據，雖不以直接證據為限，間接證據亦包括在內，然而無論直接或間接證據，其
    為訴訟上之證明，須於通常一般人均不致有所懷疑，而得確信其為真實之程度，
    始得據之為有罪之認定，倘其證明尚未達到此一程度，而有合理懷疑存在時，事
    實審復已就其心證上理由予以闡述，敘明其如何無從為有罪之確信，因而為無罪
    之判決，尚不得任意指為違法；另告訴人之告訴，係以使被告受刑事訴追為目的
    ，是其陳述是否與事實相符，仍應調查其他證據以資審認。最高法院分別著有二
    十九年上字第三一○五號、四十年度台上字第八六號、七十六年台上字第四九八
    六號、五十二年度台上字第一三○○號判例可供參考。
三、查自訴人認被告乙○○涉犯詐欺罪嫌，無非以其個人之指訴，及提出寶島銀行整
    存整付儲蓄存款存單影本、第一銀行貸款本息催繳單影本、第一銀行放款戶授信
    明細查詢單等件，以為論據。
四、訊據被告坦承於右揭時地向自訴人取得一百萬元，惟堅詞否認有何詐欺犯行，辯
    稱：當時其與自訴人同居，且懷有自訴人之女已七、八月，因投資股票失利，無
    法支付交割款，始向自訴人借款，經自訴人將定存解約相借，雙方約定由被告支
    付自訴人房貸以作為利息，嗣因雙方分手，被告獨立扶養女兒，無力再支付房貸
    利息，自訴人亦無業，始提起本件訴訟等語。經查：
  （一）自訴人原於九十年一月三十一日在寶島銀行存款九十萬元，約定利率年息百
        分之五點七五，為期一年，嗣自訴人於九十年三月間提前解約領出，交付被
        告，固據自訴人陳述綦詳，並為被告自承在卷，復有寶島銀行整存整付儲蓄
        存款存單影本一張在卷可稽。
  （二）惟自訴人指稱該筆款項係被告向伊佯稱要代伊存入第一銀行，伊始將該筆款
        項交付被告乙節，則為被告堅詞否認，並為前開辯解。查自訴人就上開款項
        係因被告施以前開詐術，始交付被告乙節，並未舉證以實其說，是伊指訴是
        否屬實，本有可疑。次查，兩造於九十年三月間係處於同居狀態，當時被告
        懷孕已七、八月，嗣並產下一女，迄九十一年四月底始分手等情，業據自訴
        人陳稱無誤，並有戶口名簿影本一紙在卷可憑；又被告曾以代付房屋貸款方
        式，以為上開款項利息，並經自訴人陳稱無誤，則被告辯稱：該筆款項係經
        自訴人同意借貸乙節，即非無據。
  （三）雖自訴人復稱：當時其有包含二萬三千元之房屋貸款等多筆支出，不可能將
        錢借給被告云云，然伊既將該款項以定期方式儲蓄，即表示該筆款項暫無支
        出之必要。且以伊所述：伊當時在貿易公司工作，每月有四萬元收入，所住
        房屋又屬自己所有等情，即使扣除應付之房屋貸款二萬三千元，仍應足敷伊
        簡約度日；遑論伊於交付被告前開金錢後，該房屋貸款多次均由被告支付迄
        二人分手止，亦經伊自述：「從被告拿走錢後，（被告）從九十年七月間付
        房貸到九十一年三月份：」等語確實，足見當時自訴人將該筆款項借予被告
        ，並不致影響伊原本生活用度。是自訴人此部分陳述，亦無可採。
五、綜上所述，對於自訴意旨所指被告詐欺之犯行，客觀上既尚未達於通常一般人均
    不致有所懷疑，而得確信其犯罪事實之程度，依「罪證有疑，利於被告」之法則
    ，即應作有利於被告之認定。此外，復查無其他積極證據足證被告有何詐欺之犯
    行，既不能證明其犯罪，自應為無罪之諭知。
據上論斷，應依刑事訴訟法第三百四十三條、第三百零一條第一項，判決如主文。
中    華    民    國      九十一      年      十一    月    十四      日
                                      臺灣板橋地方法院刑事第五庭
                                          法  官    林  玫  君
右正本證明與原本無異。
如不服本判決，應於判決送達後十日內，向本院提出上訴狀。
                                          書記官    許  清  秋
中    華    民    國      九十一      年      十一    月     二十     日
